臺灣澎湖地方法院刑事附帶民事訴訟判決　95年度交附民字第5號
附民原告　　丙○○
　　　　　　庚○○
　　　　　　癸○○
　　　　　　戊○○
　　　　　　甲○○○
　　　　　　壬○○
　　　　　　己○○
　　　　　　辛○○
　　　　　　丁○○
　　　　　　　　　　　號3樓
前列九人共同
訴訟代理人　許文贊　律師
附民被告　　乙○○
訴訟代理人　馬陳棠　律師
上列被告因94年度交簡上字第1號過失致死案件，經原告提起附
帶民事訴訟，本院於中華民國95年12月20日辯論終結，判決如下
：
    主  文
被告應給付原告丙○○新台幣肆拾參萬陸仟陸佰壹拾肆元，各給
付原告庚○○、癸○○、戊○○、甲○○○、壬○○、己○○、
辛○○、丁○○新台幣萬仟佰拾肆元，及均自民國九十
五年十月三十一日起至清償日止，按週年利率百分之五計算之利
息。
原告其餘之訴駁回。
本判決第一項於原告丙○○以新台幣壹拾肆萬伍仟元，原告庚○○、癸○○、戊○○、甲○○○、壬○○、己○○、辛○○、丁○○各以新台幣壹萬貳仟元為被告供擔保後，得假執行。但被告
如於執行標的物拍定、變賣或物之交付前，以新臺幣肆拾參萬陸
仟陸佰壹拾肆元為原告丙○○供擔保，各以新台幣萬仟佰
拾肆元為原告庚○○、癸○○、戊○○、甲○○○、壬○○、
己○○、辛○○、丁○○供擔保，或將上開金額提存後，得免為
假執行。
原告其餘假執行之聲請駁回。
    事實及理由
甲、兩造爭執要旨
一、原告起訴主張：被告乙○○於民國94年12月20日17時45分許
    ，駕駛車號WD—5411 號自小貨車，沿澎湖縣203縣道由白沙
    往西嶼（北往南）方向行駛，途經該道路30公里處設有閃光
    黃燈之多岔路口時，本應注意車前狀況，並隨時採取必要之
    安全措施，且應注意閃光黃燈表示「警告」，車輛應減速接
    近，注意安全，小心通過，而依當時天候晴，路面乾燥，無
    障礙物，路況視距良好之情況下，並無不能注意之情事，竟
    疏於注意車前狀況，亦未減速慢行，致撞擊行人鍾顏慎，顏
    女因而頭部碰地，經送醫急救後，仍因後腦顱骨破裂腦組織
    損害出血不治死亡。原告等分別鍾顏慎之子女及配偶，因此
    車禍之發生遭受精神上極大痛苦，爰依侵權行為之法律關係
    ，請求被告給付原告丙○○慰撫金新台幣（下同）120 萬元
    ，給付原告庚○○、癸○○、戊○○、甲○○○、壬○○、
    己○○、辛○○、丁○○慰撫金各70萬元；又原告丙○○共
    計支出鍾顏慎殯葬費50萬8200元，自得如數請求被告賠償。
    並聲明：(1)被告應給付原告丙○○170萬8200元，給付原告
    庚○○、癸○○、戊○○、甲○○○、壬○○、己○○、辛○○、丁○○各70萬元，及均自起訴狀繕本送達被告之翌日
    起至清償日止，按年息百分之5計算之利息；(2)願供擔保以
    代釋明，請准宣告假執行。
二、被告則辯稱：被告對於其駕車撞及鍾顏慎致其死亡，原告等
    均為鍾顏慎之配偶及子女，並因此事支出殯葬費一情均不爭
    執，惟本件車禍之發生之過失在於被害人，且原告要求賠償
    金額太高，被告無力賠償，且原告等人已領得強制汽車責任
    保險金150萬元等語，並聲明：(1)請求駁回原告之訴；(2)若
    受不利判決，願供擔保請准宣告免為假執行。
乙、得心證之理由
一、按附帶民事訴訟之判決，應以刑事訴訟判決所認定之事實為
    據，刑事訴訟法第500條前段定有明文。查本件被告乙○○
    於民國94年12月20日17時45分許，駕駛車號WD—5411 號自
    小貨車，沿澎湖縣203縣道由白沙往西嶼（北往南）方向行
    駛，途經該道路30公里處設有閃光黃燈之多岔路口時，本應
    注意車前狀況，並隨時採取必要之安全措施，且應注意閃光
    黃燈表示「警告」，車輛應減速接近，注意安全，小心通過
    ，而依當時天候晴，路面乾燥，無障礙物，路況視距良好之
    情況下，並無不能注意之情事，竟疏於注意車前狀況，亦未
    減速慢行，適有行人鍾顏慎亦疏未注意該路段為劃有分向限
    制線，不得穿越道路，即貿然穿越道路，而遭乙○○所駕自
    小貨車撞及，頭部碰地，經送醫急救後，仍因後腦顱骨破裂
    腦組織損害出血不治死亡等情，業據本院95年度交簡上字第
    1號刑事訴訟判決認定在案，則本件民事求償部分，自應以
    此為判斷之基礎。
二、次按因故意或過失，不法侵害他人權利者，負損害賠償責任
    ；不法侵害他人致死者，對於支出醫療費用及增加生活上需
    要之費用或殯葬費之人，應負損害賠償責任；又不法侵害他
    人致死者，被害人之父、母、子、女及配偶，雖非財產上之
    損害，亦得請求賠償相當之金額，民法第184條第1項前段、
    第192條第1項、第194條分別定有明文。準此，原告根據前
    開刑事判決所認定之事實，訴請被告等連帶賠償殯葬費及慰
    撫金等，即屬有據。茲就原告主張之賠償金額審酌如下：
（一）殯葬費部分：原告丙○○等主張其為辦理鍾顏慎之喪事，
      共支出50萬零8200元之殯葬費一情，有相關單據在卷可稽
      ，經核單據內所記載之支出項目均為一般喪事所必須，原
      告自可如數向被告求償，被告辯稱費用過高，不足採信。
（二）慰撫金部分：原告等人分別為鍾顏慎之配偶及子女，有卷
      附戶籍謄本可佐，並為被告所不爭執。本院審酌原告丙○○晚年遭受喪偶之痛，原告庚○○、癸○○、戊○○、甲○○○、壬○○、己○○、辛○○、丁○○失去母親，心
      靈所受傷害均非輕，認被告應賠償原告丙○○慰撫金100
      萬元，賠償原告庚○○、癸○○、戊○○、甲○○○、壬○○、己○○、辛○○、丁○○每人慰撫金50萬元為適當
      ，逾此部份之請求不應准許。
（三）綜上所述，原告丙○○得向被告求償之金額為150萬8200
      元，原告庚○○、癸○○、戊○○、甲○○○、壬○○、
      己○○、辛○○、丁○○每人各得向被告求償50萬元。
三、又按損害之發生或擴大，被害人與有過失者，法院得減輕賠
    償金額，或免除之，民法第217條第1項定有明文。本件被告
    乙○○因疏未注意，發生車禍，致被害人於死，固難辭其過
    失責任，然被害人鍾顏慎任意穿越劃有分項限制線之道路，
    亦屬有過失，是被害人之行為就損害之發生或擴大亦與有過
    失至明，原告主張被告應負全部肇事責任云云，要無可採。
    本院斟酌雙方之過失情節、程度等一切情狀，認被告等就本
    件損害之發生，應負40%之過失責任。依此計算，原告丙○○得向被告請求之金額為603280元，原告庚○○、癸○○、
    戊○○、甲○○○、壬○○、己○○、辛○○、丁○○得向
    被告求償之金額各為20萬元。
四、末按保險人依本法規定給付之保險金，視為加害人或被保險
    人損害賠償金額之一部份，加害人或被保險人受賠償請求時
    ，得扣除之，強制汽車責任保險法第30條定有明文。原告等
    自承已領得強制汽車責任險保險金計150萬元，此部分之金
    額應予以扣除，扣除上開金額後，原告丙○○尚得向被告請
    求給付436614元，原告庚○○、癸○○、戊○○、甲○○○
    、壬○○、己○○、辛○○、丁○○得各項被告請求給付
    33334元。（計算式：0000000/9=166666；
    000000-000000=436614；000000-000000=33334）
五、綜上所述，原告等依民法侵權行為之法律關係，分別向被告
    請求給付上開金額，及均自起訴狀繕本送達翌日即95年10月
    31日起至清償日止，按週年利率5％計算之利息，為有理由
    ，原告逾此範圍之請求，則屬無據，為無理由，應予駁回。
六、本件兩造均陳明願供擔保請准宣告假執行及免為假執行，就
    原告勝訴部分，核無不合，爰各酌定相當之擔保金額准許之
    。至原告敗訴部分，其假執行之聲請已失所附麗，應予以駁
    回，附此敘明。
丙：據上論結，本件原告之訴為一部有理由、一部無理由，依刑
    事訴訟法第502條第1項、第2項、第491條第10款，民事訴訟
    法第390條第2項、第392條第2項，判決如主文。
中　　華　　民　　國　　96　　年　　1 　　月　　3 　　日
　　　　　　　　　刑事庭    審判長法官　管安露
                            法      官  陳順輝
                            法      官  李宛玲
以上正本證明與原本無異。
如不服本判決，應於判決送達後10日內，向本院提出上訴狀（須
附繕本）。
中　　華　　民　　國　　96　　年　　1 　　月　　4 　　日
　　　　　　　　　　　　　　　　書記官　楊依靚
